臺灣高等法院刑事判決　　　　　　　　　　　　　九十一年度上訴字第二九五三號
　　上　訴　人　臺灣臺北地方法院檢察署檢察官
　　被　　　告　乙○○
右上訴人因偽造文書等案件，不服臺灣臺北地方法院九十一年度訴字第八九六號，中
華民國九十一年八月三十日第一審判決（聲請簡易判決處刑案號：臺灣臺北地方法院
檢察署九十一年度偵字第八九六號）提起上訴，本院判決如左：
    主  文
原判決撤銷，發回臺灣臺北地方法院。
    理  由
一、本件原判決以：
（一）檢察官聲請簡易判決處刑意旨略以：被告乙○○於民國九十年一月間某日，在
      臺北縣新店市○○路一六五號四樓住處竊取其弟甲○○所有荷蘭商業銀行卡號
      ：0000000000000000之信用卡後（竊盜部分，未據告訴），
      即冒用甲○○之名義，持向富邦商業銀行申請信用卡（同時申請雙卡，卡號分
      別為：0000000000000000及00000000000000
      00。），並於申請書上偽簽甲○○之署押，而偽造足以表彰信用卡使用人身
      分證明之私文書，嗣基於意圖為自己不法所有之概括犯意，持該二張信用卡，
      先後於如後附表所示之時、地，偽簽甲○○之署押於表示已收受特約商店所交
      付交易標的物用意證明之簽帳單上（含複寫聯），偽造簽帳單並持之行使，致
      使附表所示之特約商店，誤信其為真正之持卡人，而陷於錯誤交付財物，計消
      費新臺幣十四萬三千九百二十二元，均足生損害於表示之各該商店、富邦商業
      銀行及甲○○本人，因認被告涉犯刑法第二百十六條、第二百十條之行使偽造
      私文書及同法第三百三十九條第一項之詐欺取財等罪嫌等語。
（二）經查，被告因欠錢為逃避債務，乃思冒用他人名義向銀行申請帳戶使用之意，
      而於九十年三月五日上午十時許，偽造甲○○之署押於補領國民身分證空白申
      請書上，持向新店戶政事務所申請補發甲○○之國民身分證，使該所承辦公務
      員進而予以核發等情，業經臺灣臺北地方法院檢察署檢察官於九十年五月三十
      一日公告以九十年度偵字第五三六九號聲請以簡易判決處刑，並經本院於九十
      年六月七日以九十年度簡字第一七八０號刑事簡易判決判處其有期徒刑三月，
      如易科罰金，以三百元折算一日，嗣經確定，於九十年十二月十七日易科罰金
      執行完畢在案，此有臺灣高等法院被告全國前案紀錄表、臺灣臺北地方法院檢
      察署檢察官九十年度偵字第五三六九號聲請簡易判決處刑書及本院九十年度簡
      字第一七八０號刑事簡易判決各一件在卷可按。次查，被告於檢察官訊問時坦
      承係因被地下錢莊逼債，而為本件檢察官聲請以簡易判決處刑之犯行，又被害
      人甲○○於警訊中復指稱：我不知道乙○○於何時竊走我的信用卡，乙○○也
      竊走使用我的身分證，但後來又把我放回去等語，核與卷附被告以甲○○名義
      申辦富邦MIFFY信用卡時，有提出甲○○國民身分證影本等情相符，此有富邦
      商業銀行信用卡申請書及甲○○國民身分證等影本各一件附卷可稽，顯見被告
      取用被害人甲○○之荷蘭商業銀行信用卡及國民身分證之犯罪動機係屬相同，
      而被告於九十年三月五日、七日，分即冒用被害人甲○○之名義，偽造甲○○
      之署押以申請補發國民身分證及申辦富邦商業銀行信用卡使用，並進而持卡偽
      造簽帳單向各特約商店詐取財物，則其先後偽造私文書以行使部分，不惟時間
      緊接，方法相同，所為顯係出於概括犯意而為之，有裁判上一罪之連續犯關係
      ，從而，檢察官於同一案件判決確定後，又於九十一年八月二十一日聲請以簡
      易判決處刑，與法有違，不經言詞辯論，逕為諭知免訴之判決。等情，固非無
      見。
二、惟查，被告乙○○坦承其以被害人甲○○名義申辦富邦銀行信用卡時，係以被害
    人甲○○荷蘭銀行對帳單申請等語（見偵緝卷第十頁反面），卷附富邦銀行信用
    卡申請資料則係檢送甲○○身分證影本（見同上卷第二六頁），已有未合。經查
    ，上開身分證影本，係七十九年十月二十七日補發之證件。依此，被告並非持前
    案確定判決所認定「於九十年三月五日上午十時許，偽造甲○○之署押於補領國
    民身分證空白申請書上，持向新店戶政事務所申請補發之甲○○國民身分證」，
    冒名申請辦理信用卡甚明。則前述被告據以申請富邦銀行信用卡之甲○○身分證
    影本，是否即係被害人於警訊所稱之被告除竊取其所有荷蘭銀行信用卡，同時亦
    取走之身分證？案關被告有無同時持竊取之荷蘭銀行信用卡盜刷詐購財物，及持
    竊取之被害人身分證以偽造文書申請富邦銀行信用卡之認定，原審並未傳訊被告
    及告訴人究明清楚，即遽以認定，尚嫌乏據。又被告冒名申請補發被害人之身分
    證，是否即如原判決所認定係因欠錢為逃避債務而申請補發被害人之身分證，抑
    或另有他用？此與被告冒名申請富邦銀行信用卡以盜刷購物之犯意，是否基於一
    個預定犯罪計畫以內，出於主觀上始終同一犯意之進行，或者是中途另有新犯意
    之發生，至有關係，同有查證之必要。原審就此並未詳為勾稽說明，即遽為兩案
    間有裁判上一罪關係，而為免訴之判決，即有未合。檢察官執以上訴，指摘原判
    決不當，為有理由，應予撤銷，發回原審法院另為適法之判決。並不經言詞辯論
    為之。
據上論斷，應依刑事訴訟法第三百六十九條第一項但書、第三百七十二條，判決如主
文。
中      華      民      國    九十一    年      十      月    三十一    日
                              臺灣高等法院刑事第二十二庭
                                  審判長法  官  許  正  順
                                        法  官  邱  同  印
                                        法  官  吳      燦
右正本證明與原本無異。
如不服本判決應於收受送達後十日內向本院提出上訴書狀，其未敘述上訴之理由者並
得於提起上訴後十日內向本院補提理由書（均須按他造當事人之人數附繕本）。
                                        書記官  陳  靜  姿
中      華      民      國    九十一    年      十      月    三十一    日
